【裁判字號】    99,交聲,1180
【裁判日期】    990913
【裁判案由】    交管條例聲異
【裁判全文】
臺灣板橋地方法院交通事件裁定        99年度交聲字第1180號
原處分機關  交通部公路總局臺北區監理所
異  議  人  甲○○
即受處分人
上列異議人因違反道路交通管理處罰條例案件，對於交通部公路
總局臺北區監理所於民國99年4 月27日以北監營裁字第裁40-Z00
000000號所為之裁決處分（原舉發案號：內政部警政署國道公路
警察局98年12月17日公警局交字第Z00000000 號），聲明異議，
本院裁定如下：
    主  文
異議駁回。
    理  由
一、按汽車駕駛人，駕駛汽車經測試檢定酒精濃度超過規定標準
    者，處新臺幣（下同）一萬五千元以上六萬元以下罰鍰，並
    當場移置保管該汽車及吊扣其駕駛執照一年；又汽車駕駛人
    ，有第三十五條第一項規定之情形者，應接受道路交通安全
    講習，道路交通管理處罰條例第35條第1 項第1 款、第24條
    第1 項第2 款分別定有明文。復按汽車駕駛人飲用酒類或其
    他類似物後其吐氣所含酒精濃度超過每公升○‧二五毫克或
    血液中酒精濃度超過百分之○‧○五以上者，不得駕車，道
    路交通安全規則第114 條第2 款亦有明定。
二、原處分意旨略以：異議人即受處分人甲○○於民國98年12月
    17日上午6 時25分許，駕駛車牌號碼為KS-610號之營業曳引
    車，行經國道三號高速公路南向車道46.7公里處時，經內政
    部警政署國道公路警察局第六警察隊執勤警員攔停，並施以
    吐氣酒精濃度測試，其測試值達每公升0.42毫克，而為警當
    場以公警局交字第Z00000000 號違反道路交通管理事件通知
    單舉發（下稱舉發通知單）。嗣異議人依法提出申訴，經交
    通部公路總局臺北區監理所於99年4 月27日以北監營裁字第
    裁40-Z00000000號裁決書裁決，裁處異議人罰鍰三萬七千五
    百元，並吊扣駕駛執照十二個月及施以道路交通安全講習。
三、異議意旨則略以：異議人當天因車斗帆布未蓋，經警方欄停
    舉發，詎又遭警方施以酒測，異議人隨即告知警方當時正在
    值班中，未曾喝酒，體內酒精成分係前晚殘餘，然警方不採
    信，仍舉發酒後駕車。嗣後警方要求異議人將車輛移往二、
    三百公尺外之車庫停放，如異議人有喝酒，怎能將車輛停放
    妥當？舉發事實與實際情況不符，為求維持生計，爰請求撤
    銷原處分云云。
四、經查：
(一)本件異議人確於上開時、地為警施以呼氣酒精濃度測試，其
    測試值達每公升0.42毫克等事實，為異議人所自承，並有舉
    發通知單、內政部警政署國道公路警察局第六警察隊99年1
    月7 日公警六交字第0990670009號函各一份附卷可稽，是該
    部分事實堪以認定，合先敘明。
(二)依異議人所辯上開呼氣酒精成分為前晚所殘餘，及其執班時
    時未曾喝酒等語可知，異議人顯然在前晚即同年月16日晚間
    有飲酒，即非單純酒氣殘留於口中之問題，與其施測前是否
    有喝水，關連不大。且員警原先係因為異議人所駕駛車輛載
    運廢土未覆蓋帆布而攔停異議人乙節，有上開國道公路警察
    局第六警察隊函文在卷可按，若非異議人經攔停時，身上帶
    有酒氣，警察亦不致於無端對其施以酒測。又異議人前晚飲
    酒完畢後，至次日即12月17日上午6 時30分許接受呼氣酒精
    濃度測試時，衡情相隔頂多約十小時，甚至可能更短。而依
    內政部刑事警察局法醫室所公布之「酒精濃度排除代謝率推
    算方法」，血液酒精排除（代謝）率每小時為10～40mg/ dL
    ，是以此作為計算基準，本件異議人於17日上午6 時30分接
    受酒精濃度測試之結果，吐氣所含酒精成份為每公升0.42毫
    克，相當於血液酒精濃度為84mg/ dL（0.42mg/Lx200=84mg
    /dL ），若以相隔十小時計算，其前晚飲酒完畢時血液酒精
    濃度之範圍值為84+ （10~40 ）x10=184 ～484 mg/dL ，再
    換算回呼氣酒精濃度，即為每公升0.92至2.42毫克（184 ～
    484/200 =0.92~2.42）。而呼氣酒精濃度達每公升0.92毫克
    之數值，在實務上並不少見，若異議人在前晚喝了數瓶啤酒
    或一些高粱等烈酒，即有可能達到此一數值，或其係喝到將
    近深夜，則更不需達到每公升0.92毫克，即可在次日上午6
    時30分測得每公升0.42毫克之數值。準此，異議人縱使於駕
    車前並未飲酒，然其前晚飲酒後，未等待其酒精代謝至法所
    容許之安全數值以下，即於呼氣酒精濃度仍有每公升0.42毫
    克之情形下，猶駕車行駛於高速公路上，其違規事實，至為
    顯然。
(三)上開道路交通管理處罰條例第35條第1 項第1 款之規定，僅
    以汽車駕駛人，駕駛汽車經測試檢定酒精濃度超過規定標準
    為處罰要件，並未如刑法第185 條之3 酒後駕車罪係以駕駛
    人不能安全駕駛為要件，故縱使異議人如其所述仍能順利將
    車輛妥適停放，然其吐氣所含酒精濃度既確實超過規定標準
    ，依法自仍應予以裁罰。
五、綜上所述，異議人上開所辯，均不足採，其於上開時、地確
    有駕駛汽車經測試檢定酒精濃度值達每公升0.42毫克之違規
    事實，堪以認定。從而原處分機關援引首揭規定，裁處異議
    人罰鍰三萬七千五百元，並吊扣駕駛執照十二個月及施以道
    路交通安全講習，核無不當或違法之處，本件異議為無理由
    ，應予駁回。
六、據上論斷，應依道路交通案件處理辦法第19條，裁定如主文
    。
中    華    民    國    99    年    9     月    13    日
                  交通法庭  法  官  張紹省
以上正本證明與原本無異。
如不服本裁定應於送達後五日內向本院提出抗告狀。
                            書記官  周雅玲
中    華    民    國    99    年    9     月    13    日

司法院資訊處製作；財團法人民間司法改革基金會備份。
